【裁判字號】    89,上易,1523
【裁判日期】    890509
【裁判案由】    業務侵占
【裁判全文】
臺灣高等法院臺中分院刑事判決          民國八十九年度上易字第一五二三號
    上  訴  人
    即  被  告  甲○○
    自  訴  人  愈富企業有限公司
    代  表  人  丙○○○
    擔當自訴人  臺灣高等法院臺中分院檢察署檢察官
右上訴人因業務侵占案件，不服臺灣臺中地方法院中華民國八十九年五月九日第一審
判決（民國八十八年度自字第二三○號），提起上訴，本院判決如左：
    主      文
上訴駁回。
    事      實
一、本案經本院審理結果，認第一審判決認事用法及量刑均無不當，應予維持，並引
    用第一審判決書記載之事實、證據及理由（詳如附件）。
二、上訴人上訴意旨僅稱知錯了，請給予自新之機會，然查上訴人侵占之金額高達新
    臺幣二百四十一萬三千二百三十元，迄今仍未清償，已為上訴人供承在卷，則其
    請求宣告緩刑，給予自新之機會，為無理由，應予駁回。又自訴人經合法傳喚無
    正當理由不到庭，本院認有必要，請檢察官擔當訴訟。
三、據上論斷，應依刑事訴訟法第三百七十三條、第三百六十八條、第三百四十三條
    、第三百三十一條第二項，判決如主文。
本案經檢察官乙○○到庭執行職務。
中      華      民      國    八十九     年      八     月      十五    日
                                  臺灣高等法院臺中分院刑事第八庭
                                        審判長法  官  羅  得  村
                                              法  官  劉  榮  服
                                              法  官  林  輝  煌
右正本證明與原本無異。
不得上訴。
                                              書記官  林  水  濱
中      華      民      國    八十九     年      八     月      十六    日
                                                                        Ｃ
台灣台中地方法院刑事判決                          八十八年度自字第二三號
    自  訴  人  愈富企業有限公司  設台北市○○○路一二二號九樓
    代  表  人  丙○○○          住同右
    自訴代理人  蘇顯騰律師
    被      告  甲○○  男  四十八歲（民國○○○年○○月○○日生）
                        住台中市北區○○鄰○○街二九八巷六弄六號
                        居台中縣豐原市○○路一四二號七樓
                        身分證統一編號：Ｌ一三五八三四號
    被      告  劉素卿  女  四十五歲（民國○○○年○月○日生）
                        住台中市北區○○鄰○○街二九八巷六弄六號
                        居台中縣豐原市○○路一四二號七樓
                        身分證統一編號：Ｌ二二六七三六五號
右列被告等因侵占案件，經自訴人提起自訴，本院判決如左：
    主  文
甲○○連續意圖為自己不法之所有，而侵占對於業務上所持有之物，處有期徒刑壹年
貳月。
劉素卿無罪。
    事  實
一、甲○○自民國八十七年七月十六日起，擔任設於台北市○○○路一二二號九樓「
    愈富企業有限公司」（下稱愈畣公司）關係企業「聯富有限公司」（下稱聯富公
    司）之業務經理，實際上並負責愈富公司與聯富公司在台中以南之農產業務推銷
    及銷貨收款業務。詎甲○○竟基於意圖為自己不法所有之概括犯意，自八十七年
    八月間起至同年十月二十九日止，先後將其業務上向愈富公司客戶邱勝元等十五
    家水果行，所收取之貨款計新台幣（下同）二百四十一萬三千二百三十元（各次
    侵占客戶、金額均詳如附表），及將其自佳佳青果行調出之水果所售得款項四十
    萬一千七百五十元均侵占入己，供己花用，總計侵占款項約二百八十一萬四千九
    百八十元。
二、案經自訴人提起自訴。
    理  由
壹、被告甲○○部分：
一、訊據被告甲○○對於右揭犯罪事實均坦承不諱，除侵占金額外餘均與自訴人指訴
    、證人即自訴人公司職員凌意證述情節相符，並有共同被告劉素卿及被告之女許
    婉琳台中市第三信用合作社活期儲蓄存款簿影本及被告甲○○於八十八年四月十
    三日庭呈之對帳表影本各一份在卷可稽。另自訴人公司雖指稱：被告侵占之款項
    達四百萬元，有切結書及客戶對帳單統計表各一紙可證云云。惟查，被告甲○○
    供稱：自訴人公司所提出之對帳單是公司所定之水果價格，與實際售出之價格並
    不相同，因實際水果之售出價格須視水果當時之品質與市價而定，伊實際收取侵
    佔之金額只有二百八十一萬四千九百八十元。當初簽四百萬元之簽切結書時，凌
    意有說如果超過實際侵占金額，自訴人公司會退還等語，核與自訴代理人陳稱：
    四百萬元是大約估算等語、證人凌意證稱：水果之實際售出價格與公司之定價確
    會有不同，簽切結書時，伊確曾說如果超過實際侵占金額，公司會退還等語、證
    人王聰敏即品益青果行負責人結稱：甲○○是愈富公司業務代表，伊曾向甲○○
    購買蘋果四十六箱等貨物，進貨價格係依當時市場價格而定，不是甲○○說多少
    就多少，當時我付四萬六千元予甲○○，（而非自訴人對帳單所載之七萬一千三
    百元）等語、證人林忠慶結稱：伊係圓慶青果行負責人，伊向甲○○購進水果，
    給付共計十七萬六千七百元貨款予甲○○，（而非自訴人公司所指之二十萬四千
    四百元）等語、證人蔡啟賢結稱：伊經營丸賜水果行，伊曾先後向甲○○購進水
    果多次，縱係同一種水果每次購進之價格亦會有不同等語情節相符。此外，並有
    被告甲○○提出之明細表一份在卷可稽。是上開切結書所載被告侵占金額為四百
    萬元云云，既與實情不符，而前開對帳單記載之貨物金額，復與被告實際售出、
    收取之金額不同，自訴人徒執此而謂被告侵占之金額達四百萬元云云，要屬無稽
    ，委無可採。被告供稱其侵占之金額僅為二百八十一萬四千九百八十元等語應堪
    採信。另證人陳天榮、蘇榮郎、林志強、陳博生、蔡老鎮既均證稱：已忘記交予
    被告之正確貨款數額等語，自均難據無不利於被告甲○○之認定，附此敘明。綜
    上所述，被告甲○○自白核與事實相符，事證明確，被告甲○○犯行堪以認定。
二、核被告甲○○所為，係犯刑法第三百三十六條第二項之業務侵占罪。其先後多次
    犯行，時間緊接，所犯罪名基本構成要件相同，顯係出於概括犯意為之，為連續
    犯，應依刑法第五十六條之規定以一罪論，並加重其刑。爰審酌被告犯罪之動機
    、目的、手段、所侵占款項、犯罪後坦承犯行，態度尚稱良好及迄未與自訴人達
    成和解等一切情狀，量處如主文所示之刑。
貳、被告劉素卿部分。
一、自訴意旨詳如自訴狀所載。
二、按犯罪事實應依證據認定之，無證據不得推定其犯罪事實；不能證明被告犯罪或
    其行為不罰者，應諭知無罪之判決，刑事訴訟法第一百五十四條、第三百零一條
    第一項分別定有明文。又自訴人之自訴，係以使被告受刑事追訴為目的，是其陳
    述是否與事實相符，仍應調查其他證據以資審認。再事實之認定，應憑證據，如
    未能發現相當證據，或證據不足以證明，自不能以推測或擬制之方法，以為裁判
    基礎（最高法院著有五十二年台上字第一三００號、四十年台上字第八十六號及
    三十年上字第一八三一號判例意旨參照）。本件自訴人認被告劉素卿涉犯右開共
    同業務侵占罪嫌無非係以被告甲○○曾將所侵占款項中之三筆存入被告劉素卿在
    台中市第三信用合作社之活期儲蓄帳戶，及劉素卿曾使用該帳戶為其論據。訊據
    被告劉素卿辯稱：伊事先並不知甲○○之侵占犯行，甲○○因曾違反票據法關係
    帳戶已被取消，所以伊開設之右揭帳戶均交給甲○○使用，存簿亦交由甲○○保
    管，又因甲○○之薪水係存入該帳戶，所以伊固曾分別於八十七年十月十三日、
    十五日、及十一月三十日分別提用該帳戶內甲○○薪水，惟伊與甲○○間實無侵
    占自訴人款項之犯意聯絡等語。經查，被告劉素卿所辯，核與被告甲○○供稱：
    伊在第一商業銀行豐原分行開設之帳戶，因怕被查到帳戶內有錢，所以未再使用
    ，並在八十七年間停掉，伊自八十七年七月十六日到自訴人公司上班時，即均使
    用劉素卿右開帳戶，伊在愈富公司之月薪為每月五萬元，劉素卿並不知伊侵占公
    司款項等語情節相符，又被告甲○○在第一商業銀行豐原分行00000000
    000號帳戶在八十六年十二月十二日即遭拒絕往來乙節，亦有第一商業銀行八
    十八年十月八日（八八）一豐字第一四二號函在卷可按，參以侵占公司款項究屬
    違法情事，被告甲○○對配偶劉素卿隱滿該情，亦在常情之內。此外，復查無其
    他積證據足認被告劉素卿與被告甲○○就右開侵占犯行，有何犯意之聯絡，自難
    僅因被告二人為夫妻關係，及被告劉素卿曾使用過該帳戶，即遽以推認被告劉素
    卿確有共同侵占犯行。綜上，被告劉素卿所辯尚堪採信，既不能證明被告劉素卿
    犯罪，即應為其無罪之諭知。又本案事實已明，自訴代理人請求鑑定被告劉素卿
    右開帳戶存提款單上之筆跡，核無必要，並此敘明。
據上論斷，應依刑事訴訟法第三百四十三條、第二百九十九條第一項前段、第三百零
一條第一項，刑法第五十六條、第三百三十六條第二項，罰金罰鍰提高標準條例第一
條前段，判決如主文。
中    華    民    國    八十九    年      五        月        九        日
                                        法  官  江  奇  峰
右正本證明與原本無異。
如不服本判決，應於送達後十日內向本院提出上訴狀(須附繕本)，上訴於台灣高等
法院台中分院。
                                        書記官
中    華    民    國    八十九    年      五        月        十二      日
附錄論罪科刑法條
刑法第三百三十六條第二項：對於業務上所持有之物，犯前條第一項之罪者，處六月
以上五年以下有期徒刑，得併科三千元以下罰金。
附表：
編號      客戶                  侵占金額（新台幣）
一、      邱勝元                五十三萬一千二百八十元
二、      來俐青果行            二十八萬七千五百元
三、      林忠慶                十七萬六千七百元
四、      盧添財                三萬元
         （即永祥）
五、      陳文禮                二十一萬五千八百六十元
六、      許金川                三萬二千七百六十元
七、      蘇榮郎                三萬四千元
        （即郎水果行）
八、      林志強                五十三萬二千四百元
        （即(包)志強水果行）
九、      陳天榮                二萬九千七百五十元
        （即自信青果行）
十、      劉世龍                一萬一千六百五十元
        （即丸青水果行）
十一、    王聰敏                四萬六千元
        （即品益水果行）
十二、    蔡啟泉                  五萬元
        （即(賜)阿泉水果行）
十三、    蔡老鎮                二十萬零三百八十元
十四、    張佳欽                十九萬三千七百元
        （即佳佳青果行）
十五、    陳博生                三萬六千七百五十元
        （即日進水果行）
合計                            二百四十一萬三千二百三十元


司法院資訊處製作；財團法人民間司法改革基金會備份。
